臺北高等行政法院簡易判決
　　　　　　　　　　　　　　　　　　 96年度簡字第00749號
原　　　告　甲○○
被　　　告　臺北縣政府
代　表　人　乙○○（縣長）
訴訟代理人　丁○○
　　　　　　戊○○
　　　　　　丙○○
上列當事人間因建築法事件，原告不服內政部中華民國96年2 月
12日台內訴字第0960026546號 (案號:0000000000) 訴願決定，
提起行政訴訟。本院判決如下：
　　主  文
原告之訴駁回。
訴訟費用由原告負擔。
　　事  實
一、程序說明：
    本件因屬不服行政機關所為罰鍰處分而涉訟，其標的之金額
    為新臺幣（下同）6萬元， 係在20萬元以下，依行政訴訟法
　　第229 條第1 項第2 款、第2 項規定及司法院民國（下同）
　　92年9 月17日（92）院臺廳行一字第23681 號令，應適用簡
　　易程序，本院並依同法第223 條第1 項規定，不經言詞辯論
　　，逕行裁判。
二、事實概要：
    原告所有坐落臺北縣樹林市○○街○段221號2樓建築物 ( 下
    稱系爭建築物)，領有被告所屬工務局核發之87使字第461號
    使用執照，原核准用途為「集合住宅」，詎原告未經申請領
    得變更使用執照，擅自違規經營使用執照核准用途外之資訊
    休閒業使用，經被告聯合稽查小組於95年7月5日赴現場稽查
    發現，認原告已違反建築法第73條第2項規定， 乃依同法第
    91 條第1項規定，以95年8月2日北府工使字第0950550552號
    函檢附同文號處分書處原告6萬元罰鍰， 並請即恢復原核准
    用途或補辦手續 (下稱原處分)。 原告不服，提起訴願，遭
    決定駁回，遂向本院提起行政訴訟。
三、兩造聲明：
  (一)原告聲明求為判決：
    1.訴願決定及原處分關於罰鍰部分均撤銷。
    2.訴訟費用由被告負擔。
  (二)被告聲明求為判決：
    1.原告之訴駁回。
    2.訴訟費用由原告負擔。
四、兩造之爭點：
　(一)原告主張之理由：
    原告於93年5月1日向被告所屬建設局申報建築物、防火避難
    設備安全檢查及93年度全年度申報消防設備檢修及消防檢查
    ，原告開設網咖依規定申報，沒有其他單位告知原告系爭建
    築物不能申報檢查。被告聯合查報小組於95年7月1日來查察
    ，當場也無人告知系爭建築物不能使用或有違反建築法之規
    定，93年申報至95年期間也有被告各單位來查察，亦無人或
    通知系爭建築物不能開設網咖。 被告事後以原處分處6萬元
    罰鍰。卻沒有給原告改善期限，原告詢問被告所屬單位關於
    建築相關法規，為何無改善期限，被告所屬人員告知建築法
    規就像遵守紅綠燈，違規就要處罰。原告不唸建築科系，如
    何可得知建築相關規定，且建築法常修改，被告應告知原告
    及給予原告改善期限之機會，且原告依93年度辦理工安檢查
    及消防檢查，也未被告知有何不妥，懇請判決如訴之聲明所
    載。
　(二)被告主張之理由：
    系爭建築物，領有被告核發之87使字第461號使用執照， 原
    核准第2層用途為「集合住宅」屬H類2組， 案經被告聯合查
    報小組於95年7 月5 日前往檢查，發現其現場擺設電腦35台
    均插電營業中，供不特定人士上網把玩，並經目的事業主管
    機關（即被告所屬建設局）認定違規經營資訊休閒業無誤，
    此有被告聯合查報小組稽查違規商業活動現場紀錄表可稽，
    且現況亦經渠親閱無訛後始簽名捺印，是其違規事實至臻明
    確，洵勘認定，被告依法裁處，並無違誤。再者，原告未經
    領得變更使用執照即藉集合住宅之名，行違規經營「資訊休
    閒業」之實，其違規事實明確，當不能以不知建築法令而認
    原處分不當而要求撤銷。揆諸首揭法條規定，原處分並無不
    合，應予維持。
五、得心證之要領:
  (一)按建築法第73條第2 項規定：「建築物應依核定之使用類組
    使用，其有變更使用類組或有第9 條建造行為以外主要構造
    、防火區劃、防火避難設施、消防設備、停車空間及其他與
    原核定使用不合之變更者，應申請變更使用執照。但建築物
    在一定規模以下之使用變更，不在此限。」 第91條第1項規
    定：「有左列情形之一者，處建築物所有權人、使用人、機
    械遊樂設施之經營者6萬元以上30萬元以下罰鍰， 並限期改
    善或補辦手續，屆期仍未改善或補辦手續而繼續使用者，得
    連續處罰，並限期停止其使用。必要時，並停止供水供電、
    封閉或命其於期限內自行拆除，恢復原狀或強制拆除：一、
    違反第73條第2項規定， 未經核准變更使用擅自使用建築物
    者。二、‧‧‧。」
  (二)查首開事實欄所述之事實，有被告聯合查報小組稽查違規商
    業活動現場紀錄表在卷可稽，並經原告親閱無訛後簽名捺印
    ，且為原告所不爭，則系爭建築物，原使用執照核准用途為
    「集合住宅」屬H類2組，現場竟擺設電腦35台均插電營業中
    ，供不特定人士上網把玩，經目的事業主管機關（即被告所
    屬建設局）認定違規經營資訊休閒業，屬D類1組，原告有未
    經核准擅自變更使用系爭建築物之違章事實，堪以憑認。被
    告依建築法第91條第1項規定，以原處分裁處原告6萬元罰鍰
    ，於法自屬有據。
  (三)至原告主張其不唸建築科系，如何可得知建築法相關規定，
    且建築法常修改，被告應先行告知原告及給予原告改善期限
    及機會云云。按法律制定公佈後，人民即有知悉遵守之義務
    ，原告係資訊休閒業業者，更應主動查知相關法令規定，俾
    合法經營，維護公共安全。況行政機關應依法行政，此為行
    政法之基本原則，遍查建築法及其他行政法規，並無被告在
    作成原處分前應先限期改善或輔導督促之規定，原告自不得
    以不知法律，被告未事先限期改善為由，執為免責或排除法
    定義務之論據。
六、綜上所述，原告所訴各節，均非可採。原處分以原告違反建
    築法第73條第2項前段規定，依同法第91條第1項第1 款規定
    ，裁處原告6萬元罰鍰， 並請即恢復原核准用途或補辦手續
    ，核無違誤，訴願決定遞予維持，亦無不合。原告徒執前詞
    ，訴請撤銷，為無理由，應予駁回。
據上論結，本件原告之訴為無理由，爰依行政訴訟法第98條第1
項前段、第233條第1項，判決如主文。
中　　華　　民　　國　　96　　年　  10   月　  11     日
                          第一庭      法  官  林惠瑜
上為正本係照原本作成。
本件以訴訟事件所涉及之法律見解具有原則性者為限，始得於本
判決送達後20日內向本院提出上訴狀並表明上訴理由，如已於本
判決宣示後送達前提起上訴者，應於判決送達後20日內補具上訴
理由（均按他造人數附繕本），且經最高行政法院許可後方得上
訴。
中　　華　　民　　國　　96　　年　  10 　月　  11     日
                                      書記官  劉道文
